臺灣宜蘭地方法院刑事判決　　　　　　　　　　　　　　九十年度交訴字第八七號
　　公　訴　人　臺灣宜蘭地方法院檢察署檢察官
　　被　　　告　乙○○
右列被告因過失致死案件，經檢察官提起公訴（九十年度偵字第三一一五號），本院
判決如左：
    主  文
乙○○過失致人於死，處有期徒刑捌月。緩刑參年。
    事  實
一、乙○○未領有合格機車駕照，於民國九十年九月八日凌晨四時二十分許，騎乘未
    換領牌照之舊車牌號碼000－0000號機車，行經宜蘭縣礁溪鄉○○路，欲
    直接橫越宜蘭縣礁溪鄉○○路往斜向之信義路行駛時（斯時中正路之交通號誌為
    閃光黃燈、信義路之交通號誌為閃光紅燈），其原應注意機車行進中，駕駛人應
    注意車前狀況，並隨時採取必要之安全措施，又機車行進至交岔路口，應遵守燈
    光號誌，且閃光紅燈表示「應停車再開」，車輛應減速接近，先停止於交岔路口
    前，讓幹道車優先通行後認為安全時，方得續行，而機車在劃有分向限制線之雙
    向車道行駛時，不得駛入來車車道內且依當時情形為夜間有照明、路面乾燥無缺
    陷及障礙物、視線良好等情狀，並無不能注意之情事，竟於行經其行車方向號誌
    為閃光紅燈之交岔路口時，未注意車前狀況，並遵守交通號誌減速慢行，且未打
    方向燈，即貿然快速轉入該交岔路口，適有黃榮騎乘ＧＷＵ－四八九號重型機車
    ，沿宜蘭縣中正路由頭城往羅東方向行駛，雙方發生碰撞，乙○○騎乘之機車車
    頭乃撞擊黃榮所騎乘之機車左側踏板處，致黃榮人車倒地，受有頭部外傷併顱內
    出血之傷害，雖經送醫急救，仍延至同年九月十日上午十一時二十分許不治死亡
    。
二、案經宜蘭縣警察局礁溪分局報請臺灣宜蘭地方法院檢察署檢察官相驗及丁○○（
    黃榮之子）告訴後由該署檢察官偵查起訴。
    理  由
一、訊據被告乙○○固不否認於前揭時地與被害人黃榮發生碰撞，致被害人傷重不治
    等情，惟否矢口否認有何過失致人於死之犯行，辯稱：當時伊要橫越中線越過馬
    路轉入信義路時，路口是閃紅燈，但伊有等待來車，確認當時路口沒有人才通行
    ，是被害人來撞伊的；伊當時也有打方向燈，因被被撞後就熄滅，伊沒有去按那
    個開關，但應該有打方向燈云云。惟查，右揭事實，業據告訴人丁○○指訴綦詳
    ，並有交通事故調查報告表一份、現場照片十幀、機車車損照片十幀、事後現場
    勘驗照片八幀附卷可稽。另前揭肇事路口於案發時，被告行進方向之交通號誌（
    即信義路）係閃光紅燈等情，業據被告供承在卷，並經到場處理事故之員警甲○
    於本院審理中到庭證述在，且於偵查中經檢察官到場勘驗屬實，並製有勘驗筆錄
    一份在卷可稽。被告行時前揭路段欲轉入信義路時，並未停等，即未打方向燈即
    自支道逆向橫越幹道等情，同據現場目擊證人即在路旁停等之丙○○於本院調查
    中到庭結證稱：當時是大臺車先行（指被害人黃榮），我看到被告逆向橫越馬路
    ，當時雙方車速都不快，但是被告沒有打方向燈，路口在被告的方向是閃紅燈，
    是被告橫越雙黃線逆向行駛才會發生車禍等語（見本院九十一年二月二十二日訊
    問筆錄），並於經檢察官勘驗時確認雙方機車車燈開關均正常，被告機車方向燈
    於勘驗時開關置中，顯示未打燈號一節，有前揭勘驗筆錄及被告機車照片一張可
    資參酌，足證被告於交通號誌為閃光紅燈之岔路口，支道車未於路口停等注意左
    右來車，且未開啟方向燈，即貿然逆向斜穿道路，致與行駛於幹道之被害人機車
    發生碰撞等事實無訛。按汽車行駛時，駕駛人應注意車前狀況，並隨時採取必要
    之安全措施，並應遵守道路交通標誌、標線、號誌之指示；又汽車行駛至交岔路
    口，其行進應遵守燈光號誌；且「閃光紅燈」係表示應「停車再開」，車輛應減
    速接近，先停止於交岔路口前，讓幹道車優先通行後認為安全時，方得續行，道
    路交通安全規則第九十四條第三項、第九十條、第一百零二條第一項第一款、道
    路交通標誌標線號誌設置規則第二百十一條第一項第二款分別定有明文。查本案
    事故發生時夜間有照明、路面無缺陷及障礙物、視距良好等一切情形，並無不能
    注意之情事，被告竟疏未注意遵守上開規定，於行經其行向號誌為閃光紅燈之交
    岔路時，未注意車前狀況並遵守交通號誌減速慢行，即貿然快速轉入該交岔路口
    因而肇事，其有過失至明，而本件車禍之肇事責任經本院囑託臺灣省基宜區車輛
    行車事故鑑定委員會鑑定，亦同此見解，有該會九十一年一月十六日基宜鑑字第
    九００七八六號鑑定意見書一件在卷足參。又被害人黃榮因此車禍顱內出血，嗣
    不幸延至九十年九月十日上午十一時二十分許不治死亡，亦有財團法人蘭陽仁愛
    醫院出具之緊急檢驗申請單一紙可稽，復經檢察官督同檢驗員相驗屬實，製有相
    驗筆錄、相驗屍體證明書、驗斷書在卷可憑，堪信被害人黃榮之死亡與被告乙○
    ○之駕駛過失行為間，具有相當因果關係，是本案事證已臻明確，被告犯行洵堪
    認定，自應依法論科。
二、查被告乙○○因騎乘機車行經閃光紅燈號誌岔路口，斜向穿越道路不當之過失行
    為致被害人黃榮死亡，核其所為係犯刑法第二百七十六條第一項之過失致死罪。
    又被告無駕駛執照而騎乘機車肇事，因而致人死亡，並依道路交通管理處罰條例
    第八十六條第一項加重其刑。至被告騎乘未換領行車執照之機車肇事一節，依據
    道路交通管理處罰條例第十五條第一項之規定，為科處罰鍰及扣繳註銷牌照之行
    政罰問題，尚難以刑事責任相繩，併敘明之。爰審酌被告並無前科犯罪紀錄，素
    行尚佳，及其行為態樣及於本件交通事故之過失程度等一切情狀，量處如主文所
    示之刑。末查被告乙○○前未曾受有期徒刑以上刑之宣告，此有臺灣高等法院檢
    察署刑案紀錄簡覆表一份存卷足憑，其僅因一時失慮致罹刑章，且犯後態度尚稱
    良好，並已與被害人家屬達成民事和解，有卷附之鄉鎮市調解委員會調解成立書
    及撤回告訴狀各一件附卷足稽，足認經此偵審起訴，當知所戒慎，信無再犯之虞
    ，是本院認本案所宣告之刑，以暫不執行為適當，爰併宣告緩刑三年，用啟自新
    ，以勵來茲。
據上論斷，應依刑事訴訟法第二百九十九條第一項前段，刑法第二百七十六條第一項
、第七十四條第一款，道路交通管理處罰條例第八十六條第一項、罰金罰鍰提高標準
條例第一條前段，判決如主文。
本案經檢察官吳慧蘭到庭執行職務。
中        華        民         國      九十一      年   四   月   十六  日
                               臺灣宜蘭地方法院刑事第二庭
                                   審判長法  官  黃  永  勝
                                         法  官  鄭  貽  馨
                                         法  官  郭  顏  毓
右正本證明與原本無異。
如不服本判決，應於判決送達後十日內，向本院提出上訴狀。（應附繕本）
                                         書記官  莊  淑  茹
中        華        民         國      九十一      年   四   月   十七  日
附錄本案論罪科刑法條全文：
中華民國刑法第二百七十六條
因過失致人於死者，處二年以下有期徒刑、拘役或二千元以下罰金。
從事業務之人，因業務上之過失犯前項之罪者，處五年以下有期徒刑或拘役，得併科
三千元以下罰金。
